臺灣高雄地方法院刑事判決　　　　　　　　　　　　九十一年度訴字第一三五六號
　　公　訴　人　臺灣高雄地方法院檢察署檢察官
　　被　　　告　丁○○
右列被告因搶奪案件，經檢察官提起公訴（九十一年度偵字第四九六九號），本院判
決如左：
    主  文
丁○○無罪。
    理  由
一、公訴意旨略以：被告丁○○於民國九十一年三月二日凌晨一時許，與友飲酒，酒
    後仍駕駛車號ＹＺＫ—四五一號機車，沿高雄市○○○街由北向南行駛，途經該
    路與五權街口，見告訴人丙○○手提皮包，與其友乙○○行走於暗處，竟意圖為
    自己不法所有，騎該機車自丙○○後方下手搶取該皮包，幸經丙○○抱緊皮包始
    未得逞，詎丁○○竟不罷手，再度騎機車靠近丙○○搶取皮包，呂女即打手機報
    警，經警到場查獲，始未得逞，因認被告涉犯刑法第一百八十五條之三之不能安
    全駕駛動力交通工具而駕駛罪，及同法第三百二十五條第二項、第一項之搶奪未
    遂罪等情。
二、按犯罪事實應依證據認定之，無證據不得推定其犯罪事實。又不能證明被告犯罪
    者，應諭知無罪之判決，刑事訴訟法第一百五十四條、第三百零一條第一項分別
    定有明文。又事實之認定，應憑證據，如未能發現相當證據，或證據不足以證明
    ，自不能以推測或擬制之方法，為裁判基礎（最高法院四十年台上字第八六號判
    例參照）。而告訴人之告訴，係以使被告受刑事訴追為目的，是其陳述是否與事
    實相符，仍應調查其他證據以資審認（最高法院五十二年台上字第一三００號判
    例參照）。且認定犯罪事實所憑之證據，雖不以直接證據為限，間接證據亦包括
    在內，然而無論直接證據或間接證據，其為訴訟上之證明，須於通常一般之人均
    不致有所懷疑，而得確信其為真實之程度者，始得據為有罪之認定，倘其證明尚
    未達到此一程度，而有合理之懷疑存在而無從使事實審法院得有罪之確信時，即
    應由法院為諭知被告無罪之判決（最高法院七十六年台上字第四九八六號判例參
    照）。次按刑法第一百八十五條之三之不能安全駕駛動力交通工具而駕駛罪，以
    行為人服用毒品、麻醉藥品、酒類或其他相類之物，已達於不能安全駕駛動力交
    通工具之程度，而仍駕駛為要件。是基於罪刑法定、罪刑明確之原則，如行為人
    尚未達於不能安全駕駛動力交通工具之程度，縱有酒後駕車，亦僅生是否應依道
    路交通安全管理處罰條例之規定裁罰之問題，仍不能逕以該條之罪處斷。
三、本件公訴人認被告涉有右開犯嫌，係以告訴人丙○○之指訴、證人乙○○之證詞
    、酒精濃度測試表為據。訊據被告丁○○對於酒後駕車並與告訴人丙○○、證人
    乙○○發生衝突之事雖坦認不諱，然堅決否認有何搶奪財物之犯行，辯稱：伊因
    酒後駕車，可能因騎車不穩擦撞到告訴人丙○○的緣故，引起證人乙○○不滿，
    有聽到乙○○罵他，伊才停下機車回頭找他理論，因伊講話音量大，丙○○以為
    伊要對其不利，才報警說伊要搶奪財物，如果有搶奪犯意，不可能還停下機車走
    過去找他們等語。
四、經查：
（一）不能安全駕駛動力交通工具而駕駛罪部分：
      按法院不得就未經起訴之犯罪審判，刑事訴訟法第二百八十六條定有明文。而
      起訴範圍之認定，應以起訴書事實欄之記載為準，以特定起訴效力之客觀範圍
      ，非以卷內事證為準，否則將使被告於訴訟上之防禦權受不當侵害。查本件依
      起訴書事實欄所載，僅敘及被告於九十一年三月二日凌晨一時許，酒後仍駕駛
      車號ＹＺＫ—四五一號機車，沿高雄市○○○街由北向南行駛之事實，並未認
      定被告有任何已達不能安全駕駛動力交通工具之程度的事實，此觀卷附起訴書
      甚明。是依上開規定，本院之審判權效力既僅止於上開酒後駕車之事實，而不
      得逾越上開起訴範圍，為被告犯罪是否成立之認定。刑法第一百八十五條之三
      ，以行為人達於不能安全駕駛動力交通工具而駕駛為要件，已如前述，本件公
      訴人既未認定被告有達於不能安全之狀態，則縱被告酒後駕車之事實確屬真實
      ，亦與刑法第一百八十五條之三之構成要件不合。故此部分被告所為，應屬不
      罰。
（二）搶奪罪部分
    １被告被訴搶奪未遂罪之犯行，雖經證人即告訴人丙○○於本院審理中證述：被
      告原來騎機車停在路邊，伊與乙○○走路經過後，被告從後面快速騎過來抓伊
      手臂要搶皮包，但因其已先警覺護住皮包，被告才沒有搶走；被告騎到廣東街
      口又轉過來，好像要撞伊，伊跑到人行道上，乙○○問被告要幹什麼，伊一直
      跑，聽到乙○○喊搶劫，伊就用手機報警等語（本院九十一年十月四日審判筆
      錄），核與證人乙○○證述情節大致相符（同上審判筆錄），然丙○○係本件
      之告訴人，其告訴係以使被告受刑事追訴為目的，故其陳述之真實性，仍應調
      查其他證據以資審認。而證人乙○○係告訴人之同居人，此經其陳述在卷，其
      所為證詞原非無偏頗之虞，是所為證詞仍應以參酌其他證據，並以一般經驗法
      則，詳為審認。
    ２告訴人丙○○及證人乙○○雖為上開不利於被告之證詞，然查，證人乙○○於
      本院審理中復正稱：被告後來將車騎到廣東街口停車再走路過來，當時被告拿
      一隻修眉毛的小刀與我相罵，被告沒有伸手要搶東西，也沒有叫我拿東西出來
      等語（同上審判筆錄），核與被告前於警訊及本院審理中所辯：伊騎車騎到五
      權、廣東路口聽到他們（指告訴人及證人等）在罵我，我就把機車停在路邊，
      上前找他們理論等語相符（警卷九十一年三月二日警訊筆錄、本院九十一年九
      月十三日審判筆錄），且證人即現場查獲警員甲○○於本院亦結證稱：我們到
      達時已有同仁先到，被告的機車停在廣東街口附近，被害人是在五權街附近、
      當時被告的機車上有鑰匙在上面，但忘了是否有熄火等語明確（九十一年九月
      十三日審判筆錄），足見被告當時確有將機車停放在廣東街口後，步行趨向告
      訴人及證人，且並未向證人強取或命令交出財物無誤。衡諸一般經驗法則，縱
      認被告確有自告訴人後方騎車碰觸告訴人手臂（此部分除告訴人丙○○及證人
      乙○○陳述外，尚乏其他證據佐證），然如被告確係基於搶奪犯意所為，豈有
      見告訴人與男性證人乙○○二人偕同之情形下，仍隻身返回二度行搶之理？又
      若如告訴人所述，被告係見四下無人始返回再度行搶，又豈有將機車停放廣東
      街口後步行返回行搶之理？再者，證人乙○○當場已高喊搶劫，且叫告訴人丙○○快跑，則被告若真係搶奪，衡情必會追逐其搶奪對象之丙○○，或因證人
      高呼搶劫而迅速逃離現場，豈有在未受逮捕拘束下，滯留現場與證人乙○○對
      峙相罵，而待來警逮捕之理？被告步行回頭雖與證人乙○○發生言語衝突，然
      卻未向證人強取或喝令交付財物，此亦與搶奪財物之情有別。是依本件被告、
      告訴人、證人等陳述之情節及客觀事證觀之，如被告當時因酒後駕車有不慎碰
      觸告訴人，則因此導致告訴人心生不滿出言辱罵，被告遂折返理論，或致使告
      訴人等因而誤認被告係欲行搶，其客觀上之可能性尚無法排除。
    ３又告訴人丙○○與證人乙○○於本院審理中雖均證稱，被告當時有持一類似修
      眉毛之小刀與乙○○對峙云云（九十一年十月四日審判筆錄），然查本件並無
      任何贓證物品扣案，且告訴人丙○○與證人乙○○於事發當日之警訊中，均未
      提及被告當時有持任何類似小刀之物品行搶之情（警卷九十一年三月二日調查
      筆錄），現場查獲警員甲○○亦未敘及被告有持任何犯罪工具遭查獲之事實（
      九十一年九月十三日審判筆錄），是告訴人丙○○與乙○○此部分之陳述是否
      確與事實相符，亦有疑義。
    ４故本件告訴人丙○○與證人乙○○對於被告搶奪未遂之犯行雖指訴歷歷，然二
      人間既有同居關係，原難期其證詞係完全客觀、公允。二人所訴被告行搶、與
      證人爭吵等情節，顯與一般經驗法則有違，自難僅憑告訴人丙○○之指訴及證
      人乙○○之證詞，逕認被告確有搶奪未遂之犯行。
五、綜上所述，本件公訴人所指被告酒後駕車之行為，既與刑法第一百八十五條之三
    所定之構成要件不合；而依公訴意旨及卷內事證，雖不能排除被告搶奪未遂之犯
    嫌，然因告訴人及證人所訴情節尚有諸多不合常理之處，且無其他證據證明告訴
    人所訴確與事實相符，致本件係因駕車碰撞糾紛導致衝突之可能性，尚不能予以
    排除。是本件被告是否確有公訴人所指之搶奪犯行，容有合理之懷疑存在。本院
    復查無其他積極證據足資證明被告確有公訴人所指之犯行，其犯罪即為不能證明
    。揆諸前開規定及說明，自應為被告無罪之諭知。
據上論斷，應依刑事訴訟法第三百零一條第一項前段、後段，判決如主文。
本案經檢察官郭麗娟到庭執行職務。
中    華    民    國    九十一    年    十      月        二十五        日
                              臺灣高雄地方法院刑事第三庭
                                      法  官    葉啟洲
右正本證明與原本無異。
如不服本判決，應於判決送達後十日內，向本院提出上訴狀。
                                      書記官    蔡語珊
中    華    民    國    九十一    年    十      月        二十八        日
